【裁判字號】    89,訴,80
【裁判日期】    900418
【裁判案由】    違反槍砲彈藥刀械管制條例
【裁判全文】
臺灣臺東地方法院刑事判決                            八十九年度訴字第八號
    公  訴  人  臺灣臺東地方法院檢察署檢察官
    被      告  丙○○
右列被告因槍砲彈藥刀械管制條例案件，經檢察官提起公訴（八十八年度偵字第二三
五四號），本院判決如左：
    主  文
丙○○無罪。
    理  由
一、公訴意旨略以：被告丙○○未經主管機之許可，自民國（下同︶八十八年八月二
    十三日凌晨一時許，在臺東縣卑南鄉○○村○○○街七十五巷十六號住處，非法
    持有其朋友丁明德所寄放之彈藥組成零件黑色火藥一瓶約七十公克，嗣於同年九
    月三日十七時許，在前開住處為警搜索查獲，並當場扣得前揭黑色火藥一瓶，因
    認被告涉犯槍砲彈藥刀械管制條例第十三條第四項之未經許可持有彈藥之主要組
    成零件罪嫌。
二、按犯罪事實應依證據認定之，無證據不得推定其犯罪事實。又不能證明被告犯罪
    者，應諭知無罪之判決，刑事訴訟法第一百五十四條、第三百零一條第一項分別
    定有明文。本件公訴人認被告涉有右揭犯行，無非以：被告持有火藥一瓶，而火
    藥係「炸彈」「爆裂物」之主要組成零件。惟訊據告丙○○則堅決否認犯行，辯
    稱：火藥係從大龍炮、沖天炮所取下，伊本身是鐵工，火藥是用來焊接等語。經
    查：證人乙○○到庭證稱：「（我從事）養山老鼠及雞，雞舍是我蓋的，被告也
    有幫忙」、「（問作鐵工有用火藥否？）答：是的，他（被告）是用大龍炮來焊
    接，白鐵才比較好黏，我有看過。」（參本院卷第四十三頁），另證人甲○○亦
    證稱：伊之前在台北有從事鐵工，用火藥白鐵比較好燒，伊曾看過被告如此做等
    語（同上卷第四十四頁），參以內政部警政署刑事警察局八十八年十月二十一日
    刑鑑字第一ＯＯ六五二號鑑驗通知書，其鑑定結果２亦檢驗出該火藥含碳粉、鋁
    粉、氯酸鉀等煙火類火藥成分，是被告辯稱該火藥係從大龍炮、沖天炮所取出，
    且用於焊鐵等語，堪予採信。另被告雖於偵查中辯稱：該火藥係裝填子彈用（參
    偵查卷第十九頁背面第二行），惟按內政部八十六年十一月二十四日台內警字
    第八六七０六八三號公告內所列槍砲、彈藥主要組成零件種類，其中對於「改造
    模型槍」、「其他各式槍砲」類，其主要組成零件係槍管、槍身、扳機、撞針、
    擊錘、轉輪、滑套、彈匣，而火藥不在範圍內，又僅在炸彈、爆裂物項下，始將
    火藥列為主要組合零件。本案被告所持有之火藥，毛重一點五七公克，淨重零點
    七四公克，有上述鑑驗通知書一紙附偵查卷（二十九頁）可參，其數量甚微，根
    本不足以製成炸彈或爆裂物，即符合槍砲彈藥刀械管制條例第四條第二項但書「
    無法供組成槍砲、彈藥之用者，不在此限」之規定，而參諸前揭公告，其亦非改
    造槍枝之主要組合零件，故公訴人追訴被告犯槍砲彈藥刀械管制條例第十三第四
    項之罪，顯與前條項之犯罪構成要件不符，無法以該項罪名論科。綜上所述，無
    證據證明被告具公訴人所追訴之犯罪行為，自應諭知無罪之判決。
據上論斷，應依刑事訴訟法第三百零一條第一項前段，判決如主文。
本案經檢察官李進榮到庭執行職務。
中    華    民    國      九十      年        四      月      十八      日
                                臺灣臺東地方法院刑事庭
                                    法  官  廖  建  彥
右正本證明與原本無異。
如不服本判決，應於送達後十日內，向本院提出上訴狀（須附繕本）。
「切勿逕送上級」
                                    書記官  陳  美  鄉
中    華    民    國      九十      年        四      月      十九      日


司法院資訊處製作；財團法人民間司法改革基金會備份。
